臺灣臺北地方法院刑事判決　　　　　　　96年度重訴字第10號
公　訴　人　臺灣臺北地方法院檢察署檢察官
被　　　告　丙○○
選任辯護人　林長泉律師
上列被告因違反銀行法等案件，經檢察官提起公訴（九十五年度
偵字第一二四二三、二五三九０號），本院判決如下：
    主  文
丙○○共同違反除法律另有規定者外，非銀行不得辦理國內外匯
兌業務之規定，處有期徒刑貳年。緩刑年。
    事  實
一、丙○○明知真實姓名、年籍不詳、綽號王化之成年男子所開
    設之公司，並未經中央銀行核可，辦理國內外匯兌業務，而
    與王化共同基於違反銀行法之犯意聯絡，由王化在香港接受
    不知情之甲○○之委託並談妥匯率條件，向甲○○收取欲匯
    回臺灣之港幣後，王化再以傳真或電話聯絡方式，將匯款金
    額、指定收款帳戶或收款人等委託匯款資料通知在臺灣之丙
    ○○，再由王化指示不知情之真實姓名、年籍不詳、綽號阿
    偉之成年男子將新臺幣存入丙○○於國泰世華商業銀行開立
    之第000000000000號帳戶內，丙○○於九十三
    年三月十八日，在國泰世華銀行西門分行內，即依據委託匯
    款資料分別將新臺幣（下同）一百二十萬元、一百八十三萬
    零三元（起訴書誤載為一百八十萬元），接續存入甲○○使
    用之帳戶即乙○○於第一商業銀行內湖分行開立之第000
    00000000號，及潘碧華於臺新國際商業銀行內湖分
    行開立之00000000000000號帳戶中，以此方
    式非法辦理匯兌業務。
二、案經法務部調查局北部地區工作機動組（下稱北機組）移送
    臺灣臺北地方法院檢察署檢察官偵查起訴。
    理  由
一、證據之認定：
    上開事實一之部分，業據證人甲○○於接受北機組調查員詢
    問及檢察官偵查中證述明確，並有第一商業銀行內湖分行第
    00000000000號帳戶之匯出明細（北機組卷三之
    三第一頁至第六九頁參照）、臺新國際商業銀行內湖分行0
    0000000000000號帳戶匯出明細暨傳票影本（
    北機組卷三之三第七三頁至第一三四頁參照）、甲○○使用
    人頭帳戶調卷資料一冊（北機組卷三之一第三三頁參照）及
    九十三年三月十八日國泰世華商業銀行活期（儲蓄）存款取
    款憑條影本一紙及匯出匯款用紙（代收入傳票）影本二紙（
    他字卷第二二頁參照）在卷可證，且被告丙○○亦於本院九
    十六年十月十八日審理時供承不諱（本院當日審判筆錄參照
    ），是依(一)證人甲○○之證述、(二)上開二帳戶之匯出明細及
    傳票影本、(三)上開調卷資料一冊、(四)上開取款憑條影本一紙
    及匯款用紙影本二紙等補強證據已足資擔保被告於本院審理
    時所為之上開任意性自白具有相當程度之真實性，而得確信
    被告前述自白之犯罪事實確屬真實，從而依刑事訴訟法第一
    百五十六條第一項及第二項規定，本院自得依被告前述自白
    及該補強證據認定被告確有為前述違反銀行法之犯行，
    本件事證明確，被告之犯行堪以認定。
二、論罪科刑之法律適用：
  (一)按銀行法第二十九條第一項規定，除法律另有規定外，非銀
    行不得辦理國內外匯兌業務，所謂「匯兌」係指寄款、領款
    之一種方式，由某地付款，而於指定之地點領款而言；而所
    謂「國內外匯兌」係指銀行利用與國內異地或國際間同業相
    互劃撥款項之方式，如電匯、信匯、票匯等，以便利顧客國
    內異地或國際間交付款項之行為，以代替現金輸送，了結國
    際間財政上、金融上及商務上所發生之債權債務，收取匯費
    ，並可得無息資金運用的一種銀行業務而言，故凡從事異地
    間寄款、領款之行為，無論是否賺有匯差，亦不論於國內或
    國外為此行為，均符合銀行法第二十九條第一項「匯兌業務
    」之規定（臺灣高等法院九十四年度上重訴字第六八號判決
    意旨參照）。
  (二)查被告丙○○與王化共同從事臺灣與香港間之匯款業務，違
    反銀行法第二十九條第一項規定，係犯同法第一百二十五條
    第一項違反除法律另有規定者外，非銀行不得辦理國內外匯
    兌業務之規定罪。公訴意旨原認被告涉犯修正前銀行法第一
    百二十五條第一項之罪嫌，惟經全程到庭、實行公訴之檢察
    官於本院審理時當庭更正起訴法條為九十三年二月四日修正
    公佈之銀行法第一百二十五條第一項之罪（本院九十六年十
    月十八日審判筆錄參照），附此敘明。
  (三)被告於國泰世華銀行西門分行分別匯款一百二十萬元及一百
    八十三萬零三元至乙○○及潘碧華之帳戶內，係基於同一違
    反銀行法犯意下之接續行為，僅侵害一個法益，只論以一罪
    。又被告與王化間有犯意聯絡及行為分擔，為共同正犯。
  (四)公訴意旨雖敘及被告丙○○明知非依銀行法組織登記之機構
    ，不得辦理國內外匯兌等業務，且年籍姓名不詳化名「林國
    寶」之成年男子開設之銀樓，並未經中央銀行核可，辦理外
    匯業務，竟自九十二年至九十四年間，與林國寶共同基於概
    括犯意之聯絡，由林國寶派員工將外幣攜至丙○○位於臺北
    市○○街○段九一號二十樓之一住家後，再由丙○○連續攜
    帶現金外幣出境至香港，交給林國寶在香港中環聯邦大廈五
    樓港星行之員工，計九十二年十月三十一日至九十四年九月
    二十七日止，丙○○共攜帶日幣四億八千七百四十五萬元、
    美金九萬三千元、韓幣三百六十萬至香港，替林國寶賺取匯
    差，並收取攜帶外幣之千分之一為報酬等語，惟經全程到庭
    、實行公訴之檢察官於本院審理時表示：此部分並無證據證
    明林國寶係為匯兌業務，而僅為狀況之描述，並非犯罪事實
    之陳述等語（本院九十六年十月十八日審判筆錄參照），況
    被告攜帶外幣出境之行為縱係屬實，倘其攜帶外幣之數量超
    出規定，亦僅屬行政罰鍰之範圍，而與銀行法第一百二十五
    條之一之構成要件無涉，併此敘明。
  (五)查本件被告因一時失慮致罹刑章，而其犯罪所得甚少，且事
    後已將其犯罪所得三萬元捐款至財團法人犯罪被害人保護協
    會臺北分會，有臺灣銀行存入憑條存根影本一張附於本院卷
    (二)可參，情輕法重，堪予憫恕，縱處以法定最低本刑之有期
    徒刑三年，猶嫌過重，爰依刑法第五十九條之規定，酌減其
    刑。
  (六)爰審酌被告犯罪之動機、目的、手段，犯罪所得不多，犯罪
    後尚能坦承犯行，態度良好、知所悔改等一切情狀，量處如
    主文所示之刑。
  (七)又被告前未曾因故意犯罪受有期徒刑以上刑之宣告，有臺灣
    高等法院被告前案紀錄表一紙在卷可稽，因一時失慮，偶罹
    刑典，事後已坦承犯行，深具悔意，經此刑之宣告後，應知
    警惕而無再犯之虞，本院因認暫不執行其刑為當，予以宣告
    緩刑三年，用啟自新。
據上論斷，應依刑事訴訟法第二百九十九條第一項前段，銀行法
第一百二十五條第一項，刑法第十一條前段、第二十八條、第五
十九條、第七十四條第一項第一款，判決如主文。
本案經檢察官呂俊儒到庭執行職務。
中　　華　　民　　國　　96　　年　　10　　月　　31　　日
　　　　　　　　　刑事第九庭審判長法  官  蘇素娥
                                  法  官  黃紹紘
                                  法　官　林怡秀
本件正本證明與原本無異。
如不服本判決，應於判決送達後十日內，向本院提出上訴狀。
　　　　　　　　　　　　　　　  　書記官　林義盛
中　　華　　民　　國　　96　　年　　10　　月　　31　　日
附錄本案論罪科刑法條全文：
銀行法第一百二十五條
違反第二十九條第一項規定者，處三年以上十年以下有期徒刑，
得併科新臺幣一千萬元以上二億元以下罰金。
其犯罪所得達新臺幣1億元以上者，處七年以上有期徒刑，得併
科新臺幣二千五百萬元以上五億元以下罰金。
經營銀行間資金移轉帳務清算之金融資訊服務事業，未經主管機
關許可，而擅自營業者，依前項規定處罰。
法人犯前二項之罪者，處罰其行為負責人。
